【裁判字號】    98,上易,1663
【裁判日期】    981125
【裁判案由】    竊盜
【裁判全文】
臺灣高等法院臺中分院刑事判決        98年度上易字第1663號
上  訴  人  臺灣南投地方法院檢察署檢察官
被      告  乙○○
                    現因另案於臺灣臺中女子監獄執行中
上列上訴人因被告竊盜案件，不服臺灣南投地方法院九十八年度
審訴字第一○四號中華民國九十八年八月三十一日第一審判決（
起訴案號：臺灣南投地方法院檢察署九十八年度偵字第六七九、
八二一、八三四、一○○一、一○二二號），提起上訴，本院判
決如下：
    主  文
原判決關於乙○○竊盜無罪部分，撤銷。
乙○○竊盜，累犯，處拘役肆拾日，如易科罰金，以新台幣壹仟
元折算壹日。
    事  實
一、乙○○前曾於民國（下同）八十四年間，因違反肅清煙毒條
    例、麻醉藥品管理條例等案件，經臺灣南投地方法院分別判
    處有期徒刑三年二月、五月，並定其應執行刑為有期徒刑三
    年五月確定；再於八十五年間又因違反肅清煙毒條例、麻醉
    藥品管理條例等案件，經臺灣高等法院臺南分院分別判處有
    期徒刑三年二月、八月，並定應執行刑為有期徒刑三年七月
    確定。乙○○因上開案件被判處之有期徒刑經接續執行，於
    八十七年十二月二十九日假釋付保護管束，須至九十二年三
    月三日才縮刑期滿，惟乙○○於九十一年間又因施用毒品違
    反保護管束應遵守事項情節重大，而遭撤銷假釋，並於九十
    二年四月二十八日再入監執行殘刑有期徒刑四年二月又六日
    ，後於九十六年四月十日縮短刑期執行完畢。
二、惟乙○○不知警惕，其又於九十八年一月十五日上午七時五
    十分許，在南投縣南投市○○里○○路二一八號之「中華民
    國恩友愛心協會」收容中心，未經丙○○同意，徒手竊取吊
    掛在該收容中心客廳門板上之車牌號碼ＡＮ－１４４０號自
    用小客貨車（「中華民國恩友愛心協會」所有，並由丙○○
    管理）鑰匙後，接續以上開鑰匙開啟停放在該收容中心旁之
    車牌號碼ＡＮ－１４４０號自用小客貨車車門及電門鎖而竊
    取之，得手後供己代步使用，嗣至同日中午十二時許，才又
    將該車駛回「中華民國恩友愛心協會」收容中心之空地停放
    。
三、案經被害人丙○○訴由南投縣政府警察局南投分局報告臺灣
    南投地方法院檢察署檢察官偵查起訴。
    理  由
一、本案被告乙○○（以下簡稱為被告）於原審及本院審理時，
    均已承認伊確有於前揭時、地，未經告訴人丙○○之同意，
    即將告訴人丙○○所管理屬於「中華民國恩友愛心協會」所
    有之車牌號碼：ＡＮ－１４４０號自用小客貨車駛離現場供
    己代步之事實，惟均矢口否認伊就此部分涉有竊盜犯行，並
    辯稱：伊當時住在恩友愛心協會收容中心，丙○○係該收容
    中心之幹事，因伊當時懷孕，社工員擔心伊無健保給付，伊
    即請社工員協助伊回復健保身分，當天伊欲前往名間鄉公所
    辦理健保欠費單據列印事宜，因聯絡不上丙○○，所以才駕
    駛該收容中心之車輛外出辦事，伊在當天上午即將車輛駛回
    收容中心停放等語。
二、經查，本案被告上開犯行，業經證人丙○○於原審法院審理
    時到庭證述甚詳；並有車牌號碼ＡＮ－１４４０號自用小客
    貨車之贓物認領保管單、南投縣政府警察局車輛尋獲電腦輸
    入單、車牌號碼ＡＮ－１４４０號號自用小客貨車之查獲指
    認現場照片二張在卷可資佐證。被告在警、偵訊中，及於原
    審法院及本院審理時，亦均坦承確有上開未經證人丙○○同
    意，即擅取上開自用小客貨車之鑰匙，進而發動上開自用小
    客貨車，再駛走上開自用小客貨車之事實。雖以上開情詞，
    辯稱並無不法所有之意圖；原審判決亦認此僅係短暫之使用
    ，主觀上並無不法所有之意圖，而認被告上開所為，尚與刑
    法竊盜罪之構成要件不符。惟「使用」、「收益」及「處分
    」，均屬物之所有權之功能，非經所有權人或管理權人之同
    意，乘其不知，而擅取其物為「收益」及「處分」，此為竊
    盜固不待論；即乘其不知，而擅取其物為「使用」，亦僅在
    不影響（或減損）該物之價值，並在社會通念上，可認係未
    侵害所有權功能而可被一般民眾所容許之一時便利措施之情
    形下，才可認定行為人擅自取用之行為並無不法所有之主觀
    犯意。本案被告未經證人丙○○之同意，乘其不知而擅自駛
    走使用上開自用小客貨車數小時，就上開自用小客貨車汽油
    之耗損已堪認係「處分」；且在社會通念上，擅自駕駛「使
    用」他人之自用小客貨車數小時之行為，亦難被認定係不侵
    害所有權功能而可恣意而為之一時便利措施。被告以上開情
    詞置辯，尚非可採。被告上開所為，具有不法所有之意圖，
    所為並合於刑法竊盜罪之犯罪構成要件，堪以認定。
三、核被告所為，係犯刑法第三百二十條第一項之普通竊盜罪。
    又被告前曾於八十四年間，因違反肅清煙毒條例、麻醉藥品
    管理條例等案件，經臺灣南投地方法院分別判處有期徒刑三
    年二月、五月，並定其應執行刑為有期徒刑三年五月確定，
    再於八十五年間又因違反肅清煙毒條例、麻醉藥品管理條例
    等案件，經臺灣高等法院臺南分院分別判處有期徒刑三年二
    月、八月，並定應執行刑為有期徒刑三年七月確定；被告因
    上開案件被判處之有期徒刑經接續執行，於八十七年十二月
    二十九日假釋付保護管束，須至九十二年三月三日才縮刑期
    滿，惟被告於九十一年間又因施用毒品違反保護管束應遵守
    事項情節重大，而遭撤銷假釋，並於九十二年四月二十八日
    再入監執行殘刑有期徒刑四年二月又六日，後於九十六年四
    月十日縮短刑期執行完畢；以上事實有臺灣南投地方法院檢
    察署刑案資料查註紀錄表及本院被告全國前案紀錄表在卷可
    稽。被告受此有期徒刑之執行完畢後，於五年之內再因故意
    而犯有期徒刑以上之本罪，為累犯，應依刑法第四十七條第
    一項之規定加重其刑。
四、本案被告之上開竊盜犯行堪以認定，原審就此部分誤為被告
    無罪之判決，尚有未合。是本案公訴人上訴指摘原審就此部
    分之判決不當，其上訴為有理由，應由本院將原判決關於被
    告上開被訴竊盜無罪部分，予以撤銷改判。爰審酌被告之品
    行、犯罪動機、手段，及其已將上開自用小客貨車駛回，所
    生實害尚非重大，暨其犯罪後之態度等一切犯罪情狀，量處
    拘役四十日，並諭知易科罰金之折算標準。
五、據上論斷，應依刑事訴訟法第三百六十九條第一項前段、第
    三百六十四條、第二百九十九條第一項前段、刑法第三百二
    十條第一項、第四十七條第一項、第四十一條第一項、刑法
    施行法第一條之一，判決如主文。
本案經檢察官甲○○到庭執行職務。
中    華    民    國    98    年    11    月    25    日
            刑事第三庭    審判長法  官  王  增  瑜
                                法  官  梁  堯  銘
                                法  官  廖  柏  基
上列正本證明與原本無異。
不得上訴。
                                書記官  曾  煜  智
中    華    民    國    98    年    11    月    25    日
附錄條文
刑法第三百二十條第一項
意圖為自己或第三人不法之所有，而竊取他人之動產者，為竊盜
罪，處五年以下有期徒刑、拘役或五百元以下罰金。


司法院資訊處製作；財團法人民間司法改革基金會備份。
